【裁判字號】    98,訴緝,19
【裁判日期】    980818
【裁判案由】    違反毒品危害防制條例
【裁判全文】
臺灣屏東地方法院刑事判決              98年度訴緝字第19號
公  訴  人  臺灣屏東地方法院檢察署檢察官
被      告  甲○○
                    現在臺灣高雄女子監獄執行中
上列被告因違反毒品危害防制條例案件，經檢察官提起公訴（94
年度毒偵字第2731號），及移送併辦（臺灣臺中地方法院檢察署
95年度毒偵字第3036號），被告就被訴事實為有罪之陳述，本院
裁定行簡式審判程序，判決如下：
    主  文
甲○○連續施用第二級毒品，累犯，處有期徒刑捌月。又連續施
用第一級毒品，累犯，處有期徒刑壹年貳月。應執行有期徒刑壹
年陸月。
    事  實
一、甲○○前於民國87年間因施用毒品案件，經法院裁定送觀察
    、勒戒後，認無繼續施用毒品之傾向，於87年9 月18日觀察
    、勒戒執行完畢釋放，由臺灣臺中地方法院檢察署檢察官於
    同日以87年度偵字第19124 號不起訴處分確定；復於88年間
    因施用毒品案件，經本院裁定送觀察、勒戒及強制戒治（同
    時由臺灣屏東地方法院檢察署檢察官提起公訴，經本院以88
    年度易字第1102號判決判處有期徒刑8 月、6 月，應執行有
    期徒刑1 年確定），後經本院以89年度毒聲字第112 號裁定
    停止戒治，所餘戒治期間付保護管束，而於89年2 月3 日出
    戒治所，迨於89年8 月8 日保護管束期滿，上開期徒刑1 年
    則於90年10月4 日執行完畢。詎甲○○猶不知悛悔，復基於
    施用第二級毒品甲基安非他命之概括犯意，自94年9 月23日
    零時30分許起至95年1 月13日某時止，在屏東縣恆春鎮、臺
    中市之不特定地點，以將第二級毒品甲基安非他命置於玻璃
    球內加熱燒烤再吸食所產生煙霧之方式，約1 月施用第二級
    毒品甲基安非他命1 次之頻率，連續施用第二級毒品甲基安
    非他命多次。甲○○並另基於施用第一級毒品海洛因之概括
    犯意，自94年9 月23日12時許起至95年1 月18日5 時許止，
    在上開不特定地點，以將第一級毒品海洛因加水再以注射針
    筒注入體內之方式，約1 星期施用第一級毒品海洛因1 次之
    頻率，連續施用第一級毒品海洛因多次。分別於：(1)94年9
    月23日14時40分許，在屏東縣恆春鎮○○路，因形跡可疑為
    警盤查，經警見其手臂有注射痕跡後向其詢問，甲○○乃承
    認施用毒品，並同意採尿送驗而查獲；(2)95年1 月18日14時
    許，在臺中市○○路與公園路路口，因形跡可疑為警盤查，
    經警在其所乘坐之車內查獲同行友人所有之第一級毒品海洛
    因後向其詢問，甲○○（斯時冒用吳麗霞之名應訊）乃承認
    施用毒品，並同意採尿送驗而查獲。
二、案經屏東縣警察局恆春分局報請臺灣屏東地方法院檢察署檢
    察官偵查起訴，及臺中市政府警察局第二分局報請臺灣臺中
    地方法院檢察署檢察官移送併辦。
    理  由
一、本件被告甲○○所犯係死刑、無期徒刑、最輕本刑為3 年以
    上有期徒刑以外之罪，其於準備程序中就被訴事實為有罪之
    陳述，經法官告知簡式審判程序之旨，並聽取當事人之意見
    後，本院認為適宜由受命法官獨任進行簡式審判程序。
二、上揭事實，業據被告甲○○於警詢時、偵查中及本院審理時
    坦承不諱，且被告為警於94年9 月23日15時30分所採集之尿
    液檢體，經送請臺灣檢驗科技股份有限公司以酵素免疫分析
    法及氣相層析質譜儀法檢驗，結果呈甲基安非他命及嗎啡陽
    性反應，有該公司濫用藥物尿液檢驗報告1 紙在卷足憑（見
    屏東縣警察局恆春分局卷第7 頁）；又被告為警於95年1 月
    18 日 所採集之尿液檢體，經送請詮昕科技股份有限公司以
    酵素免疫分析法及氣相層析質譜儀法檢驗，結果呈甲基安非
    他命及嗎啡陽性反應，有該公司濫用藥物尿液檢驗報告1 紙
    在卷足憑（見臺灣臺中地方法院檢察署95年度毒偵字第3036
    號卷第3 頁），堪信被告上開自白確與事實相符。按施用第
    一、二級毒品為犯罪行為，毒品危害防制條例第10條定有處
    罰明文，故施用第一、二級毒品者，依前揭規定本應科以刑
    罰，惟基於刑事政策，對合於一定條件之施用者，則依同條
    例第20條、第23條之規定，施以觀察、勒戒及強制戒治之保
    安處分，又毒品危害防制條例於92年7 月9 日修正公布，自
    93年1 月9 日施行，其中第20條、第23條將施用毒品之刑事
    處遇程序，區分為「初犯」及「5 年內再犯」、「5 年後再
    犯」，依其立法理由之說明：「初犯」，經觀察、勒戒或強
    制戒治後，應為不起訴處分或不付審理之裁定；經觀察、勒
    戒或強制戒治執行完畢釋放後，「5 年內再犯」者，因其再
    犯率甚高，原實施之觀察、勒戒及強制戒治既已無法收其實
    效，爰依法追訴或裁定交付審理，至於經觀察、勒戒或強制
    戒治執行完畢釋放後，「5 年後再犯」者，前所實施之觀察
    、勒戒或強制戒治已足以遮斷其施用毒品之毒癮，為期自新
    及協助其斷除毒癮，仍適用「初犯」規定，先經觀察、勒戒
    或強制戒治之程序，從而依修正後之規定，僅限於「初犯」
    及「5 年後再犯」2 種情形，始應先經觀察、勒戒或強制戒
    治程序。倘被告於5 年內已再犯，經依法追訴處罰，縱其第
    3 次（或第3 次以上）再度施用毒品之時間，在初犯經觀察
    、勒戒或強制戒治執行完畢釋放5 年以後，已不合於「5 年
    後再犯」之規定，且因已於「5 年內再犯」，顯見其再犯率
    甚高，原實施觀察、勒戒或強制戒治，已無法收其實效，即
    應依該條例第10條處罰（最高法院97年度第5 次刑事庭會議
    決議意旨參照），查被告前因施用毒品案件，有如上開事實
    欄所示觀察、勒戒完畢，且於觀察、勒戒執行完畢後5 年內
    ，再犯施用毒品罪受科刑判決並執行完畢等情，有臺灣高等
    法院被告前案紀錄表在卷可稽，則被告再犯本件施用毒品罪
    ，依據上開說明，自應依法論罪科刑。
三、查海洛因為毒品危害防制條例第2 條第2 項第1 款明定之第
    一級毒品；甲基安非他命為同條例第2 條第2 項第2 款明定
    之第二級毒品，均不得持有及施用，核被告甲○○所為，係
    犯該條例第10條第1 項之施用第一級毒品罪及同條第2 項之
    施用第二級毒品罪。其施用前持有第一級毒品海洛因及第二
    級毒品甲基安非他命之低度行為，應分別為其施用第一級毒
    品海洛因及第二級毒品甲基安非他命之高度行為所吸收，不
    另論罪。又被告行為後，刑法第56條連續犯之規定業於94年
    2 月2 日修正公布刪除，並於95年7 月1 日施行，則被告之
    犯行，因行為後新法業已刪除連續犯之規定，此刪除雖非犯
    罪構成要件之變更，但顯已影響行為人刑罰之法律效果，自
    屬法律有變更，依新法第2 條第1 項之規定，比較新、舊法
    結果，仍應適用較有利於被告之行為時法律即舊法論以連續
    犯（最高法院95年第8 次刑事庭會議決議參照），是被告所
    為上開多次施用第一級毒品海洛因及第二級毒品甲基安非他
    命犯行，時間緊接、犯罪構成要件相同，顯然基於概括犯意
    反覆為之，均為連續犯，應依修正前刑法第56條之規定各論
    以一罪，並均依法加重其刑。其所犯施用第一級毒品罪及施
    用第二級毒品罪2 罪間，犯意個別、行為互殊，應予分論併
    罰。檢察官雖僅就被告於94年9 月23日，所為之施用第一級
    毒品海洛因及第二級毒品甲基安非他命犯行部分提起公訴，
    惟被告其餘如事實欄所載之多次施用第一級毒品海洛因及第
    二級毒品甲基安非他命犯行，與原起訴論罪之施用第一級毒
    品海洛因及第二級毒品甲基安非他命犯行部分，依有利於被
    告之修正前刑法第56條之規定有連續犯之裁判上一罪關係，
    依審判不可分原則，乃為起訴效力所及，本院自得併予審判
    。爰審酌被告前經觀察、勒戒及強制戒治後，仍未戒斷其施
    用毒品之惡習，並參酌其素行狀況、犯罪之動機、目的、手
    段、所生戕害其身心情形及犯罪後坦承犯行，態度尚非惡劣
    等一切情狀，分別就其施用第一級毒品海洛因及第二級毒品
    甲基安非他命犯行，量處如主文所示之刑，另被告行為後，
    刑法第51條亦經修正公布施行，修正前刑法第51條規定：「
    數罪併罰，分別宣告其罪之刑，依左列各款定其應執行者：
    」其中第5 款規定：「宣告多數有期徒刑者，於各刑中之最
    長期以上，各刑合併之刑期以下，定其刑期。但不得逾二十
    年。」，修正後刑法第51條第5 款規定：「宣告多數有期徒
    刑者，於各刑中之最長期以上，各刑合併之刑期以下，定其
    刑期。但不得逾三十年。」，依刑法第2 條第1 項之規定，
    比較新、舊法結果，應適用較有利於被告之行為時法律即修
    正前刑法51條第5 款，定其應執行之刑，以資懲儆。
據上論斷，應依刑事訴訟法第299 條第1 項前段、第273 條之1
第1 項，毒品危害防制條例第10條第1 項、第2 項，刑法第11條
前段、第2 條第1 項，修正前刑法第56條、第51條第5 款，判決
如主文。
本案經檢察官廖華君到庭執行職務。
中    華    民    國    98    年    8     月    18    日
                  刑事第五庭    法  官  林家聖
以上正本證明與原本無異。
如不服本判決應於收受判決後10日內向本院提出上訴書狀，並應
敘述具體理由；其未敘述上訴理由者，應於上訴期間屆滿後20日
內向本院補提理由書（均須按他造當事人之人數附繕本）「切勿
逕送上級法院」。
中    華    民    國    98    年    8     月    18    日
                                書記官  陳蓉柔
附錄本判決論罪科刑法條全文：
毒品危害防制條例第10條
施用第一級毒品者，處六月以上五年以下有期徒刑。
施用第二級毒品者，處三年以下有期徒刑。


司法院資訊處製作；財團法人民間司法改革基金會備份。
